【裁判字號】    99,易,2312
【裁判日期】    991022
【裁判案由】    傷害
【裁判全文】
臺灣臺北地方法院刑事判決              99年度易字第2312號
公  訴  人  臺灣臺北地方法院檢察署檢察官
被      告  乙○○
上列被告因傷害案件，經檢察官提起公訴（99年度偵字第17168
號），本院判決如下：
    主  文
乙○○傷害人之身體，處拘役肆拾日，如易科罰金，以新臺幣壹
仟元折算壹日。
    事  實
一、乙○○與甲○○係連襟關係，為二親等之旁系姻親，屬家庭
    暴力防治法第3條第4款所列之家庭成員。其二人於民國99年
    6月5日21時47分許，在臺北市大安區○○○路○段118巷58號
    前，因細故發生爭執，乙○○竟基於傷害人身體之犯意，右
    手握不詳之物，毆打甲○○臉部、身體及手臂，致甲○○因
    而受有顏面部撕裂傷、顏面部及前胸、右上臂多處擦傷等傷
    害。
二、案經甲○○訴由臺北市政府警察局大安分局報告臺灣臺北地
    方法院檢察署檢察官偵查起訴。
    理  由
一、證據能力事項:
    按被告以外之人於審判外之言詞或書面陳述，除法律有規定
    者外，不得作為證據；又被告以外之人於審判外之陳述，雖
    不符合同法第159條之1至第159條之4之規定，但經當事人於
    審判程序同意作為證據，法院審酌該言詞陳述或書面陳述作
    成時之情況，認為適當者，亦得為證據。當事人、代理人或
    辯護人於法院調查證據時，知有第159條第1項不得為證據之
    情形，而未於言詞辯論終結前聲明異議者，視為有前項之同
    意，刑事訴訟法第159條第1項及第159條之5分別定有明文。
    本判決以下所引用之被告以外之人於審判外之陳述，雖屬傳
    聞證據，惟當事人均不爭執，且未於言詞辯論前聲明異議，
    本院審酌下列證據資料製作時之情況，尚無違法不當及證明
    力明顯過低之瑕疵，亦認為以之作為證據應屬適當。揆諸前
    開規定，爰依刑事訴訟法第159條之5之規定，認前揭證據資
    料均有證據能力。
二、認定本件犯罪事實所依憑之證據及理由:
    訊據被告乙○○於本院審理時固坦承於上揭時、地，與告訴
    人甲○○口角及拉址等情不諱，惟矢口否認有何傷害之犯行
    ，並辯稱:我沒有拿工具，我不知道告訴人受傷會這麼嚴重
    ，我也有受傷，且我是出於自衛云云，並提出財團法人基督
    復臨安息日會所出具之診斷證明書1紙為證。惟查:
  (一)上揭犯罪事實，業據證人即告訴人甲○○於本院審理時結證
    :99年6月5日21時45分我與來來飯店的老闆娘吳依欽有點爭
    執，在49分時，乙○○突然從巷子走過來，用左手指著我說
    你本來是垃圾（台語）、垃圾（此部分未據告訴）就跑過來
    。乙○○當時右手帶著壹個亮亮的東西，突然就對我揮拳，
    大約揮了5、6下，打到我重要的地方，而且每個地方都受傷
    ，眼角縫了3針，嘴巴縫了5針等語（參本院99年10月1日審
    判筆錄），及證人吳依欽於警詢時證述:當天我店裡的員工
    領完薪水要離開，告訴人與店員在店外聊天，但卻一直盯著
    我看，我感覺很不舒服，我就問他為什麼一直看我，告訴人
    就反質問我不可以看嗎，且將臉貼進我的臉怒視著我，動手
    揮打我的左上臂，我回打他一下，此時被告跑過來跟我說，
    不要和他講話，告訴人很生氣打了被告一下，雙方就一直互
    相毆打到巷子另一邊等語在案（參偵卷第10頁）。並有國防
    醫學院三軍總醫院附設民眾診療服務處於99年6月6日所出具
    之診斷證明書1紙（上載告訴人受有顏面部撕裂傷、顏面部
    及前胸、右上臂多處擦傷）、告訴人受傷照片4張在卷可稽
    （參偵卷第13-15頁）。此外，復有現場監視錄影光碟1片扣
    案可資佐證。上開診斷證明書及照片顯示告訴人受傷之部位
    及傷勢，與告訴人前開作證時所述之傷害過程相吻合。另扣
    案之現場監視錄影光碟，經本院勘驗結果:告訴人當時與一
    名女性站在馬路上，狀似爭執，接著被告左手指著告訴人的
    方向，邊往告訴人方向走去，告訴人、被告兩人站在馬路上
    爭執，隨即雙方互相推拉揮打，亦有勘驗筆錄及本院所翻拍
    之照片15張在卷可按。又依告訴人所提出之較清晰之翻拍照
    片2張（附於本院卷內）所示，被告於當日21時49分20秒走
    向告訴人時，其右手出現類似星光之反光點，惟因角度、距
    離及被告手握之姿勢，無法清晰拍攝到該物之外貌。然查，
    人體的皮膚在黑暗中，若未握取任何足以反光之物體，當無
    可能拍攝出類似星光之反光點。是由此推之，被告當時右手
    確實持有某種物品無疑。足認證人甲○○、吳依欽二人之證
    詞，與事實相符，而可採信。
  (二)至於被告雖執上詞置辯，但查，依前開勘驗筆錄及翻拍照片
    ，被告出現在前揭馬路上時，用左手指著告訴人，同時往告
    訴人的方向大步走去，且其在馬路上與告訴人相遇時，立即
    與告訴人爭執，進而互相推拉揮打，足認被告係主動上前與
    告訴人爭吵及互毆，而非基於被動而防衛。是其上開所辯，
    為卸責之詞，不足採信。至於被告所提出財團法人基督臨安
    息日會出具之診斷證明書1紙，固足以證明其當時亦受有右
    手第三、四指有多處挫擦傷之傷勢傷害。惟承前所述，被告
    當時係右手握不詳物品揮打告訴人，且曾與告訴人互相拉扯
    ，是不能排除其所受之上開傷勢，係因毆打告訴人所致。退
    步言之，縱其上開傷勢係導因於與告訴人互相拉扯時所致生
    ，亦屬互為傷害行為之結果。茲告訴人既因其傷害行為而受
    傷，仍不能因此而解免被告之傷害罪責。
  (三)綜上所述，本件被告傷害之犯行，事證明確，堪予認定，應
    依法論科。
三、論罪科刑理由：
  (一)被告乙○○與告訴人甲○○係連襟關係，為二親等之旁系姻
    親，屬家庭暴力防治法第3條第4款所列之家庭成員。是核被
    告所為，係犯刑法第277條第1項之傷害罪，雖屬家庭暴力防
    治法第2條第2項所稱之家庭暴力罪，惟因家庭暴力防治法並
    無罰則規定，故仍應依刑法傷害罪論處。
  (二)爰審酌被告與告訴人間為連襟關係，未能顧及情誼，而為細
    故大打出手，而為本件傷害犯行，告訴人之傷勢，因告訴人
    已當庭表明不論何種條件均不願和解之立場，致雙方無法達
    成民事和解，惟被告於犯罪後已坦承部分行為，並表達願意
    負責、和解，足認其於犯後應已知所悔悟等一切情狀，量處
    如主文所示之刑，並諭知易科罰金之折算標準。至於被告持
    以傷害之工具並未扣案且品名、材質均不詳，爰不另為沒收
    之諭知，附此敘明。
據上論斷，應依刑事訴訟法第284條之1、第299條第1項前段，刑
法第277條第1項、第41條第1項前段，刑法施行法第1條之1，判
決如主文。
本案經檢察官蘇維達到庭執行職務。
中    華    民    國    99    年    10    月    22    日
                  刑事第二十庭  法  官  李桂英
上正本證明與原本無異。
如不服本判決應於收受送達後10日內向本院提出上訴書狀，並應
敘述具體理由；其未敘述上訴理由者，應於上訴期間屆滿後20日
內向本院補提理由書（均須按他造當事人之人數附繕）「切勿逕
送上級法院」。告訴人林武雄對於本判決如有不服，請書具不服
之理由狀，請求檢察官上訴者，其上訴期間之計算係以檢察官收
受判決正本之日期為準。
                                書記官  嚴君珮
中    華    民    國    99    年    10    月    22    日
附錄本案論罪科刑法條全文：
中華民國刑法第277條
（普通傷害罪）
傷害人之身體或健康者，處3年以下有期徒刑、拘役或1千元以下
罰金。
犯前項之罪因而致人於死者，處無期徒刑或7年以上有期徒刑；
致重傷者，處3年以上10年以下有期徒刑。

司法院資訊處製作；財團法人民間司法改革基金會備份。
